行　政　法　院　判　決　　　　　　　　　　　　　　八十八年度判字第五八八號
　　原　　　告　嘉績百貨企業有限公司
　　代　表　人　甲○○
　　訴訟代理人　陳文郎律師
　　　　　　　　劉法正律師
　　被　　　告　經濟部智慧財產局（原經濟部中央標準局）
右當事人間因商標註冊事件，原告不服行政院中華民國八十七年七月十五日台八七訴
字第三五四九一號再訴願決定，提起行政訴訟。本院判決如左︰
　　主  文
原告之訴駁回。
　　事  實
緣原告於八十五年十二月六日以「ORWARE」商標，指定使用於商品及服務分類表第二
十五類之衣服、內衣、泳裝、運動服、童裝、休閒服、運動鞋、休閒鞋、圍巾、運動
帽、襪子、腰帶等商品申請註冊。被告以該商標圖樣之ORWARE與義大利商．新歐威爾
公司申請在先之註冊第七四一二四五號「ORWELL」商標外文近似，且指定使用於同一
或類似商品，乃依商標法第三十六條之規定予以核駁，發給第0000000號商標
核駁審定書。原告不服，循序提起訴願、再訴願，均遭決定駁回，遂提起行政訴訟，
茲摘兩造訴辯意旨如次：
原告起訴意旨略以︰查，「二人以上於同一商品或類似商品以相同或近似之商標，各
別申請註冊時，應准最先申請者註冊」，固為商標法第三十六條前段所規定（以下簡
稱本條款）。惟其適用，必以兩商標圖樣相同或近似為前提。至「商標圖樣之近似，
以具有普通知識經驗之一般商品購買人，於購買時施以普通所用之注意，有無混同誤
認之虞判斷之」，同法施行細則第十五條第一項定有明文。準此，則再訴願決定就本
案維持原處分及原決定所為再訴願駁回之決定，顯然違法。茲分別論述於后：（一）
系爭商標與據以核駁商標二者圖樣難謂近似。１、系爭商標圖樣是由原告早於同類商
品取得專用權之第七四一四一四號「Ｏ設計圖」商標之圖形「          」，「Ｒ」
（表RIGHT－正確之意）、「Ｗ」（兼有WE、WAY-道路二意）及「ARE」等外文（字母
）所共同組成。亦即，「RWARE」，實寓有「RIGHTWAY！WE ARE！－行正確之路」 之
意，冀與指定使用之靴鞋商品相符。至據以核駁之註冊第七四一二四五號「ORWELL」
商標圖樣，則是由單純之外文「ORWELL」所構成，除此，別無其他圖形或記號得為辨
識依據。以具有普通知識經驗之一般商品購買人，於購買時施以普通所用之注意，就
兩商標整體隔離觀察，即得因二者圖樣所由構成之主要部分簡繁有別而能輕易分辨，
要無發生混淆誤認之情事。２、復就兩商標外文言，系爭商標之外文「Ｒ」、「Ｗ」
、「ARE 」等，咸屬消費者習知習見者；至據以核駁商標之外文，因一般消費者必以
「OR」、「WELL」分段唱讀，是二者亦非不得各認係構成該外文之主要部分之一。茲
就兩外文相較，無論外觀、讀音、字義等方面，俱迥然有別，自非如原處分暨一再訴
願決定所認「．．．兩商標圖樣外文均為單純大寫印刷體，且多數字母Ｏ、Ｒ、Ｗ、
Ｅ均相同，異時異地隔離觀察，外觀上難謂無引起混同誤認之虞．．．」，殆無疑義
。３、再退步言，系爭商標與據以核駁商標二者外文縱有「Ｒ」、「Ｗ」兩字母相同
，惟仍難以此為由，而逕認兩商標構成近似；此徵諸鈞院七十二年度判字第一三九五
號判決所示「商標近似與否，應就一般消費者對於該商標如何反應及瞭解，能否引起
混同誤認之虞以為斷。故判斷商標之是否近似，應總括商標全體，就其外觀、名稱、
觀念加以觀察。至商標中之一定部分特易引起一般人之注意，因該一定部分之存在而
發生或增加商標之識別功能者，雖亦須就該一定部分（或主要部分）加以比對觀察，
然此係為得全體觀察之正確結果之一種方法，並非某一定部分相同或近似，該商標即
屬近似之商標」意旨，其理益明。（二）原處分暨一再訴願決定之審查標準未能一貫
。１、在據以核駁商標註冊前，同類商品中已有指定使用於「衣服」項目之「喬恩及
圖JORWELL」商標、「保華BOWELL及圖」商標、「鄧麗偉DDONEWEL 」聯合商標、「寶
威及圖POWEAR」商標、「巨鵝PROWEAR」聯合商標，「靴鞋」項目之「鄧麗偉DONEWEL
」聯合商標、「龍巍峨RUN WELL」商標、「BONAWELL」商標，「帽子、領帶」項目之
「保華BOWELL及圖」商標申准註冊在案。即在據以核駁商標註冊後，亦有「 "E"LOGO
」商標、「若薇兒NORWELL & DEVICE」商標等經被告機關審查核准註冊於同類商品。
２、職是，倘盡依原處分暨一再訴願決定就系爭商標所持之審查標準，則據以核駁商
標如何能申准註冊；甚而對於其後之「"E"LOGO」商標，「若薇兒NORWELL &  DEVICE
」商標之註冊，全然不生影響。因而，上揭諸商標既能依序申准註冊，無寧表示縱有
部分字母相同，亦不必然構成近似，是原處分暨一再訴願決定僅就系爭商標另為不同
處分者，所持標準即有欠一貫。（三）商標近似、商品同一或類似亦不必有致消費者
混淆誤認之虞。１、商標近似、商品同一或類似，僅是可能導致混淆誤認之虞的原因
，但並不必然導致一般商品購買人有混淆誤認之虞。必因商標相同或近似及商品同一
或類似而導致一般商品購買人有混淆誤認之虞的結果，商標法始有干涉之必要。且，
商標之功能主要在於區別不同事業之產品，以便其進行競爭，並確保其競爭之成果不
為他人不當榨取或接收；故是否准許商標註冊，除著眼於消費者及商標專用權人之保
護人，尤應從事業競爭之觀點加以衡量。良以，商標法固然保護消費者利益及註冊（
或先申請註冊）商標專用權人之排他權利，但亦應兼顧欲取得商標以從事競爭之事業
的正當權利（商標法第一條參照）。是主管機關於商標相同或近似及商品同一或類似
是否即有混淆誤認之虞的認定上如有不當者，則事業動輒有因與已註冊（或先申請註
冊）商標相同或近似及商品同一或類似，即當然地認為有混淆誤認而無法取得新商標
之虞。２、原告係國內著名皮鞋、服飾商品製造商，自創業以降，向以自創品牌為企
業行銷之長遠目標；如「華爾滋」商標，即屬適例。因為拓展國際市場，是原告始以
「ORWARE」作為系爭商標圖樣申請註冊；詎原處分暨一再訴願決定竟不辨系爭商標與
據以核駁商標二者外文外觀有別、字義不同、讀音迥異之分野，一味指稱二者近似；
此就國內尊重商標權益且願意「自創品牌」之業者信心言，不啻一大打擊。被告所為
處分，自有未洽，一再訴願決定未予糾正，亦有違失，請均予撤銷等語。
被告答辯意旨略以︰按「二人以上於同一商品或類似商品以相同或近似之商標，各別
申請註冊時，應准最先申請者註冊」，為商標法第三十六條前段所明定。本件原告申
請註冊之「ORWARE」商標圖樣上之外文「ORWARE」，與據以核駁註冊第七四一二四五
號「ORWELL」商標圖樣上之外文「ORWELL」，皆有相同之字首「ORW」，僅字尾「ARE
」與「ELL」之不同，而讀音一為「 rw r 」一為「 rw l」，僅尾音之些微差異，於
交易時隔離呼唱之際，有使人產生混淆誤認之虞，應屬近似之商標，復均指定使用於
同一或類似之商品，且前者申請日期八十五年十二月六日較後者之申請日期八十四年
十一月三日為晚，自有首揭條款之適用。至原告訴稱二者商標各有意義不為近似等語
，純係主觀之判斷，應無足採；所舉其他核准商標之案例，復與本案案情迥異，不得
執為本件應准註冊之論據，併予陳明。是本局依法核駁其註冊之申請並無不合，請駁
回原告之訴等語。
　　理  由
按二人以上於同一商品或類似商品以相同或近似之商標，各別申請註冊時，應准最先
申請者註冊，為商標法第三十六條前段所明定，而判斷商標近似與否，應隔離觀察其
有無引起混同誤認之虞以為斷。又商標在外觀、觀念或讀音方面有一近似者，即為近
似之商標；商標圖樣上之外文字母相同、排列各異，或僅少數字母不同，而外觀相似
，有混同誤認之虞者，為外觀近似。本件原告於八十五年十二月六日以「ORWARE」商
標，指定使用於商品及服務分類表第二十五類之衣服、內衣、泳裝、運動服、童裝、
休閒服、運動鞋、休閒鞋、圍巾、運動帽、襪子、腰帶等商品申請註冊。被告以該商
標圖樣之ORWARE與義大利商．新歐威爾公司申請在先之註冊第七四一二四五號「ORWE
LL」商標外文近似，且指定使用於同一或類似商品，乃依商標法第三十六條之規定予
以核駁。原告訴稱系爭商標係由Ｏ設計圖「O」、「R」（表RIGHT）、「W」（兼有WE
、WAY之意）及「ARE」 等外文所共同組成，亦即「RWARE」實寓有「RIGHTWAY！WE A
RE！－ 行正確之路 」之意，冀與指定使用之靴鞋商品相符。至據以核駁之註冊第七
四一二四五號「ORWELL」商標圖樣，則是由單純之外文「ORWELL」所構成，除此，別
無其他圖形或記號得為辨識依據。二者圖樣所由構成之主要部分簡繁有別而能輕易分
辨，要無發生混淆誤認之情事云云。查系爭「O"RWARE 」商標圖樣如附圖一，據以核
駁之註冊第七四一二四五號「ORWELL」商標圖樣如附圖二，兩商標圖樣之外文均為單
純大寫印刷體，且多數字母Ｏ、Ｒ、Ｗ、Ｅ均相同，而讀音一為「 rw r 」，一為「
rw l」，僅尾音之些微差異，於交易時隔離呼唱之際，有使人產生混淆誤認之虞，應
屬近似之商標，復均指定使用於同一或類似之商品，且系爭商標申請日期八十五年十
二月六日較據以核駁商標之申請日期八十四年十一月三日為晚，自有首揭條款之適用
。原告稱二者商標各具意義不相近似等語，純係主觀之判斷，尚無足採。又原告以系
爭商標申請註冊，乃係一獨立之申請事件，與其註冊第七四一四一四號「O"設計圖」
商標無涉。而所舉「喬恩及圖JORWELL」、「保華BOWELL及圖」、「鄧麗偉DONEWEL」
等審定商標，其案情各異，且屬另案，非本件所應審究。被告核駁系爭商標註冊之申
請，揆諸首揭規定及說明，並無違誤，一再訴願決定遞予維持，亦無不合，原告仍執
陳詞提起本件訴訟，難認有理由，應予駁回。
據上論結，本件原告之訴為無理由，爰依行政訴訟法第二十六條後段，判決如主文。
中    華    民    國     八十八      年      三      月      十八       日
                    行 政 法 院 第 三 庭
                                審 判 長 評  事      曾  隆  興
                                         評  事      吳      仁
                                         評  事      高  啟  燦
                                         評  事      蔡  進  田
                                         評  事      鄭  淑  貞
右  正  本  證  明  與  原  本  無  異
                                         法院書記官  阮  桂  芬
中    華    民    國     八十八      年      三      月      十九       日
